【裁判字號】    99,易,3391
【裁判日期】    991231
【裁判案由】    詐欺
【裁判全文】
臺灣臺北地方法院刑事判決              99年度易字第3391號
公  訴  人  臺灣臺北地方法院檢察署檢察官
被      告  鐘文松
上列被告因詐欺案件，經檢察官提起公訴（99年度偵字第20649
號），因被告於準備程序中就犯罪事實為有罪之陳述，經本院合
議庭裁定由受命法官獨任進行簡式審判程序，判決如下：
    主  文
鐘文松意圖為自己不法之所有，以詐術使人將本人之物交付，共
罪，各處有期徒刑月，如易科罰金，均以壹仟元折算壹日。
應執行有期徒刑伍月，如易科罰金，以壹仟元折算壹日。
    事  實
一、鐘文松前與彭棋莨同為昇德汽車商行之股東，嗣於民國96年
    間，彭棋莨另自行於臺北市中山區○○○路57號經營「富瑪
    汽車」，詎鐘文松竟意圖為自己不法之所有，分別為下列詐
    欺取財犯行，茲分述如下：
    （一）於96年9月12日20時許，至上開「富瑪汽車」之營業
          場所內，向彭棋莨佯稱其客戶欲購買彭棋莨所展售之
          車牌號碼為6026-HM號自小客車（2003年份、廠牌為
          凌志、型號為RX330），約定以新臺幣（下同）115萬
          元交易前開自小客車，鐘文松並佯稱先行支付訂金1
          萬5 千元，將俟上開自小客車移轉登記為鐘文松之客
          戶所有後，再行支付剩餘價金云云，致彭棋莨陷於錯
          誤，誤以為鐘文松確有依約支付價金之意，詎鐘文松
          取得上開自小客車後，旋出賣予不詳之人，而出售前
          開自小客車所得之價金則用以清償自己積欠他人之債
          務，以此方式詐得6026-HM號自小客車1部。
    （二）於96年10月13日16時許，在上開地點，鐘文松復向彭
          棋莨佯稱前開6026-HM號自小客車業已出售，剩餘價
          金將迨過戶後即可支付，現又另有其他客戶欲購買彭
          棋莨展售車牌號碼為5987-DT號之自小客車（2004年
          份、廠牌為馬自達、型號為MPV），雙方約定買賣價
          金為70萬元，鐘文松並佯稱先行支付訂金2萬元，俟
          上開自小客車移轉登記為鐘文松之客戶所有後，再行
          支付剩餘價金云云，致彭棋莨陷於錯誤，而將5987-D
          T號自小客車及車籍資料交付予鐘文松，詎鐘文松將
          5987-DT號自小客車出售後，所得價金並未交付予彭
          棋莨，反用以清償自己之債務，而以此方式詐得5987
          -DT號之自小客車1部。
    （三）於96年10月14日15時許，在上開地點，鐘文松再次向
          彭棋莨佯稱又另有其他客戶欲購買彭棋莨展售車牌號
          碼為1296-DP號之自小客車（1996年份、廠牌為BMW、
          型號不詳），雙方約定以85萬元交易前開自小客車，
          鐘文松並佯稱先行支付訂金2萬元，俟上開自小客車
          移轉登記予鐘文松之客戶後，再行支付剩餘價金云云
          ，致彭棋莨陷於錯誤，而將6026-HM號自小客車及車
          籍資料交付予鐘文松，詎鐘文松非但未將前開自小客
          車出售予客戶，更將之移轉登記予其不知情之妻子羅
          金蓮所有，復再以60萬元之低價出售予不知情之正信
          汽車公司，而以此方式詐得6026-HM號之自小客車1部
          。
    嗣經彭棋莨多次催討，鐘文松始再行交付現金20萬元，併以
    自己名義簽發票面金額為230萬元之本票1紙予彭棋莨，另鐘
    文松之友人亦同簽發票面金額均為17萬之本票2紙交予彭棋
    莨，用以支付前開3部自小客車之買賣價金，惟屆期僅兌現
    其中1張17萬元之本票，其餘本票均未獲清償，彭棋莨始獲
    悉受騙。
二、案經彭棋莨訴由臺灣士林地方法院檢察署檢察官呈請臺灣高
    等法院檢察署檢察長令轉由臺灣臺北地方法院檢察署檢察官
    偵查起訴。
    理  由
一、程序部分：
    按本件被告鐘文松所犯係死刑、無期徒刑、最輕本刑為3年
    以上有期徒刑以外之罪，其於準備程序就前揭被訴事實為有
    罪之陳述，經本院告知簡式審判程序之旨，並聽取其與公訴
    人之意見後，本院認無不得或不宜改依簡式審判程序進行之
    處，爰依刑事訴訟法第273條之1第1項，裁定本件由受命法
    官獨任進行簡式審判程序，合先敘明。
二、實體部分：
  （一）前揭事實，業據被告鐘文松迭於偵查中及本院審理時坦
        承不諱（見偵卷第10-11頁、第13-14頁、第23頁及本院
        卷第16頁背面），核與告訴人彭棋莨指訴情節相符，復
        有汽車買賣合約書2紙、被告所簽發票面金額為230萬元
        之本票1紙、鐘文松友人所簽發票面金額均為17萬元之
        本票2紙、車號查詢汽車車籍資料3紙等在卷可稽，足堪
        認定被告前開任意性之自白與事實相符，應值採信。本
        案事證明確，被告之詐欺取財犯行均洵堪認定，應依法
        論科。
  （二）核被告所為分別係犯刑法第339條第1項之詐欺取財既遂
        罪。被告所犯上開詐欺取財3罪間，犯意各別，行為互
        殊，應予分論併罰。爰審酌被告明知自己業已積欠大筆
        債務，竟不思以正當途徑清償，反利用告訴人對其之信
        賴，而以詐騙之方式獲取自小客車，再於轉售後用以清
        償自己之債務，實應嚴予責難，惟念及被告犯後坦承不
        諱，態度尚佳，且被告實際上業已支付告訴人共計42萬
        5 千元，尚積欠227萬5千元之犯罪所生之損害，暨其智
        識程度、生活狀況等一切情狀，分別量處如主文所示之
        刑及定其應執行刑，並均諭知易科罰金之折算標準，以
        示懲戒。
據上論斷，應依刑事訴訟法第273條之1第1項、第284條之1、第
299條第1項前段，刑法第339條第1項、第41條第1項前段、第51
條第5款，刑法施行法第1條之1，判決如主文。
本案經檢察官李彥霖到庭執行職務
中    華    民    國    99    年    12    月    31    日
                  刑事第十七庭  法  官  楊雅清
上正本證明與原本無異。
如不服本判決應於收受送達後10日內向本院提出上訴書狀，並應
敘述具體理由；其未敘述上訴理由者，應於上訴期間屆滿後20日
內向本院補提理由書（均須按他造當事人之人數附繕本）「切勿
逕送上級法院」。告訴人或被害人如對於本判決不服者，應具備
理由請求檢察官上訴，其上訴期間之計算係以檢察官收受判決正
本之日期為準。
                                書記官  吳俊龍
中    華    民    國    99    年    12    月    31    日
附錄本案論罪科刑法條全文：
中華民國刑法第339條
（普通詐欺罪）
意圖為自己或第三人不法之所有，以詐術使人將本人或第三人之
物交付者，處 5 年以下有期徒刑、拘役或科或併科 1 千元以下
罰金。
以前項方法得財產上不法之利益或使第三人得之者，亦同。
前二項之未遂犯罰之。

司法院資訊處製作；財團法人民間司法改革基金會備份。
